臺灣高等法院臺中分院刑事判決　　　　　　　　　九十年度上更(一)字第一三一號
　　上　訴　人
　　即　被　告　丁○○
　　選任辯護人　林春榮
　　上　訴　人
　　即　被　告　己○○
　　選任辯護人　林春榮
　　　　　　　　王傳賢
　　上　訴　人
　　即　被　告　癸○○
　　選任辯護人　胡宗智
　　上　訴　人
　　即　被　告　乙○○
　　選任辯護人　黃文崇
　　　　　　　　劉豐綸
右上訴人等因貪污案件，不服臺灣彰化地方法院八十六年度訴字第九二四號，中華民
國八十七年九月十八日第一審判決（起訴案號：臺灣彰化地方法院檢察署八十六年度
偵字第六四一四號、第七○一八號），提起上訴，經判決後由最高法院發回更審，本
院判決如左：
　　主      文
原判決撤銷。
丁○○、癸○○、己○○、乙○○均無罪。
　　理      由
一、公訴意旨略以：上訴人即被告（下稱被告）丁○○與癸○○均係彰化縣政府地政
    科技士，係依據法令從事公務之人員，於民國八十四年十一月間，彰化縣政府辦
    理員林鎮十七份第一期、第二期重劃區路燈改善工程（下稱本件工程）發包事宜
    ，本件工程均由彰化電氣水電行（負責人為梁吳月英，實際經營人為被告己○○
    ）分別以新臺幣（下同）一百十五萬元及二百二十萬元得標，被告己○○再以總
    工程款二百萬元將本件工程部分轉包給被告乙○○經營之德益水電工程有限公司
    施工。被告丁○○奉派擔任本件工程之監工，其明知本件工程之施工項目為裝設
    電桿、水銀燈具及電纜線全部更新，卻任由被告乙○○偷工減料，未依合約設計
    圖施工，雖經員林鎮三多里里長黃再瑞多次反映，不僅未要求被告乙○○改善，
    並於八十五年九月十四日會同被告癸○○驗收該二項工程時，被告癸○○亦明知
    第二重劃區○○路與永興街等四處路口共有七支支撐線路之電桿未埋設，另永安
    街與大仁街路口，依合約設計圖應新設電桿及水銀燈具，但實際未裝設水銀燈具
    ，竟與被告丁○○、乙○○、己○○基於犯意之聯絡，經被告丁○○浮報路燈電
    桿、燈具及電纜線數量，以不實之數量製作該二項工程之工程結算明細表，由被
    告癸○○予以驗收通過，並將不實事項登載於驗收紀錄及驗收證明書等公文書上
    ，使彰化縣政府據以支付全數工程款給彰化電氣水電行，足以生損害於彰化縣政
    府。被告乙○○在彰化縣調查站向彰化縣政府調卷查證後，始於八十六年五月二
    十四日在第二重劃區○○路與永興街等四處路口偷偷補埋設七支支撐線路之電桿
    ，意圖掩飾其偷工減料之行為，被告丁○○、癸○○與己○○、乙○○共同浮報
    二十四萬零八百二十三元之工程款得逞，因認被告四人共同涉犯八十一年七月十
    七日修正之貪污治罪條例（下稱修正前貪污治罪條例）第四條第一項第三款經辦
    公用工程浮報價額、數量及刑法第二百十三條、第二百十六條行使公務員登載不
    實公文書之罪嫌。
二、按犯罪事實應依證據認定，無證據不得推定其犯罪事實，不能證明被告犯罪或其
    行為不罰者，應諭知無罪之判決，刑事訴訟法第一百五十四條、第三百零一條第
    一項分別定有明文。又認定不利於被告之事實，須依積極證據，苟積極證據不足
    為不利於被告事實之認定時，即應為有利於被告之認定，更不必有何有利之證據
    ；且刑事訴訟法上所謂認定犯罪事實之積極證據，係指適合於被告犯罪事實之認
    定之積極證據而言，雖不以直接證據為限，間接證據亦包括在內，然而無論直接
    或間接證據，其為訴訟上之證明，須於通常一般之人均不致有所懷疑，而得確信
    其為真實之程度者，始得據為有罪之認定，倘其證明尚未達到此一程度，而有合
    理之懷疑存在時，自不能以推測或擬制之方法，以為有罪裁判之基礎（最高法院
    三十年度上字第八一六號、二十九年度上字第三一○五號、四十年度台上字第八
    六、七十六年度台上字第四九八六號判例意旨參照）。
三、公訴人認被告丁○○、癸○○、己○○、乙○○四人涉有經辦公用工程浮報價額
    、數量之舞弊情事及行使公務員登載不實之公文書等不法犯行，無非以被告乙○○不否認本件工程於八十五年九月十四日驗收後，伊於八十六年五月二十四日始
    裝設前開七支支撐電桿之情事，並供稱係被告丁○○、己○○叫伊去補裝七支電
    桿，且伊有使用原有之電纜線，沒有全部抽換更新電纜線云云，並引用證人黃再
    瑞、劉益謙、韓哲卿、韓光振之證言，及卷附現場照片、工程結算明細表、驗收
    證明書、轉包合約書、設計圖等為其主要論據。訊據被告四人均堅詞否認有右揭
    不法之犯行，被告丁○○以：伊有去監工，現場均有埋設電桿與燈具，數量正確
    ，始予驗收，伊並無浮報價額，伊均依合約書數量清點，伊有會同去驗收核對，
    與契約符合才准請領工程款等語；被告癸○○以：伊是依規定以抽驗之方式驗收
    本件工程，並有先打開路燈，晚上再會同監工即被告丁○○看看路燈是否有亮，
    均照合約書上之設計圖、竣工圖等來驗收，驗收有依合約書圖說逐一清點，才准
    予通過驗收；被告乙○○以：本件工程係被告己○○轉包給伊，伊是依被告己○○之指示施工，被告丁○○說要做到每盞燈都亮，永安街與合作街原本即設有電
    纜線，所以伊使用原有電纜線，沒有重新再拉線等語；被告己○○則以：伊以二
    百萬元把工程轉包給被告乙○○，伊沒有施工，當時是會同驗收人員查驗的，且
    電線線路因台灣電力公司有意見，事後方變更，驗收時電燈電桿均有算過，伊係
    將本件工程部分轉包給乙○○等語置辯。
四、經查：
  (一)按修正前貪污治罪條例第四條第一項第三款公務員經辦公用工程浮報價額數量罪
    ，之所謂「價額數量」，係指就原價格故為提高，以少報多，或數量以少報多，
    然後從中圖利而言（最高法院七十九年台上字第二二二二號、八十五年台上字第
    二三九四號判決意旨參照）。本件工程係由彰化縣員林鎮公所建設課職員王宗彬
    負責設計規劃，業據證人王宗彬於偵查、原審調查時陳明在卷（見法務部調查局
    八十六年七月十五日調查卷（下稱調查局卷一）、原審卷第七八頁背面），且彰
    化縣政府地政科技士即證人壬○○於本審調查時亦明確證述：被告丁○○並無參
    加本件工程預算表之編列、比價及簽約等事項，本件工程是在報請准予由彰化水
    電行開工後，縣政府才指定由地政科技士即被告丁○○負責監工，其中工程結算
    明細表及竣工圖是驗收前由被告丁○○依現場施工狀況予以製作，再由驗收之人
    即地政科技士被告癸○○查對工程結算明細表之記載與現場實際的狀況製作驗收
    紀錄，驗收完成後始發給驗收證明書及發放工程款，驗收證明書是伊負責填寫的
    ，只是請被告丁○○代為填寫等語（見本審卷一第一五一至一五六頁、第一六一
    頁），此外，並觀諸卷附本件工程設計預算書（含工程預算表）、工程合約書、
    標單（含本件工程之估價單）、比價紀錄表、彰化縣政府八十四年十二月十五日
    （八四）彰府地劃字第二一八三一三號及八十四年十二月二十一日（八四）彰府
    地劃字第二二○一七四號函、驗收紀錄、驗收證明書等（見偵查卷附件袋文件）
    ，可知本件工程係彰化縣員林鎮公所建設課職員王宗彬負責設計規劃，經彰化縣
    政府地政科技士壬○○簽請縣長核准後，由彰化縣政府秘書室於八十四年十一月
    二十四日辦理比價，最後係由彰化電氣水電行分別以一百十五萬元（第一重劃區
    部分）及二百二十萬元（第二重劃區部分）得標並簽立契約，至此本件工程各項
    施工內容之價格及數量業已確定，且彰化縣政府係嗣於八十四年十二月二十一日
    ，才指派被告丁○○擔任本件工程之監工，而被告癸○○則係迄本件工程驗收時
    始承辦驗收相關業務，被告丁○○、癸○○均無於本件工程工程預算表、契約書
    、標單乃至比價紀錄表上予以承辦簽章之情事。從而，被告丁○○、癸○○既均
    未參與本件工程之設計規劃、比價乃至簽約等事宜，被告丁○○、癸○○嗣後分
    別依現場施工狀況及驗收結果所製作之工程結算明細表、驗收紀錄及驗收證明書
    等，亦均係本件工程簽約後所製作，則被告丁○○、癸○○自無將本件工程之原
    價格或數量故為提高、以少報多予以虛偽增報之可能，依前開說明，被告丁○○
    、癸○○自無成立前開「浮報價額、數量」罪之餘地，是公訴意旨所指被告四人
    共同涉犯經辦公用工程浮報價額、數量等犯行，容有誤會，合先敘明。
　(二)依卷附法務部調查局等人員於八十六年五月二十九日至本件工程現場之會勘紀錄
    及照片三幀，固顯示本件工程中之員林鎮○○街與永安街口有補埋設電桿一支及
    短缺系爭水銀燈具一組之情事（見調查局卷一會勘紀錄、調查局卷二所附第十至
    十二項照片）。惟查：(1)本件工程驗收人員依規定得在時間、環境及能力範圍內
    以抽驗方式查核其數量、規格及品質，而被告丁○○、癸○○於八十五年九月十
    四日，與監督本件工程驗收程序之彰化縣政府主計室科員甲○○及秘書室視導林
    茂鏹，會同驗收本件工程中之第二重劃區部分時，驗收人員即被告癸○○第一個
    抽驗之項目即係大仁街與永安街口之電桿及系爭水銀燈具，此有驗收作業程序規
    定、驗收紀錄等在卷可按（見偵查卷附件袋、本審卷二第三一一至三一七頁、三
    一九頁）。且證人甲○○於偵查及原審調查時證述：本件工程驗收當天，伊有看
    到驗收人員即被告癸○○及監工即被告丁○○確實有拿工程合約圖驗收，並依照
    竣工圖驗收、點數量，驗收通過後被告癸○○在驗收紀錄上簽擬准予驗收，因此
    伊才在驗收紀錄表上蓋章等語明確（見法務部調查局卷二之八十六年七月十六日
    筆錄、原審卷第七七頁），而證人林茂鏹於偵查及本院前審調查時亦明確證述：
    本件工程驗收當天，伊有看到驗收人員即被告癸○○及監工即被告丁○○確實有
    拿工程合約工圖逐項核對等語（見法務部調查局卷二，八十六年七月十六日筆錄
    、本院前審卷第一四二頁背面、一四三頁）。衡情倘被告丁○○果有與被告癸○○、己○○、乙○○具犯意聯絡，任由被告乙○○短少施工系爭水銀燈具一組之
    情事，被告癸○○豈有可能於驗收時當著監督本件工程驗收程序之證人甲○○、
    林茂鏹之面前，以明顯短缺之系爭水銀燈具一組作為第一個抽驗之項目？(2)依本
    件工程合約書之約定，被告己○○經營之彰化電氣水電行應裝設共計一百九十五
    組之水銀燈具（第一重劃區部分六十四組、第二重劃區部分一百三十一組，每組
    水銀燈具單價四千八百元，詳見前開標單中之估價單），且證人即力群電枓行職
    員戊○○於本審結證：彰化電氣水電行於八十四年十一月間，確有向力群電料行
    訂購前開一百九十五組水銀燈具，是伊送貨交給被告己○○，被告己○○再叫伊
    交給被告乙○○，伊最後係交給被告乙○○等語明確（見本審卷第七○至七二頁
    ），核與被告己○○、乙○○所述情節相符（見調查局卷一，八十六年七月十五
    日筆錄），並有被告己○○經營之彰化電氣水電行與被告乙○○經營之德益水電
    工程有限公司二者間轉包合約書、台灣日光燈公司及力群電料行出具之產品銷售
    證明書附卷可證（見偵查卷附件袋、原審卷第一五○至一五三頁），足認被告己○○確有購置前開一百九十五組水銀燈具轉包給被告乙○○施工之事實，倘被告
    四人果有故意不裝設水銀燈具牟利之犯意聯絡，又何必如約訂購足量之一百九十
    五組燈具交付施工？且衡情應無僅就其中一組水銀燈具不為裝設之理。(3)又住家
    門前位於前開員林鎮○○街、永安街口電桿前之證人賴火山於原審調查時結證：
    伊住家門前八十五年間就多了一支路燈電桿，之前該處有另一支路燈電桿已有路
    燈等語（見原審卷第一○○頁），嗣經本審囑託臺灣彰化地方法院訊問，證人賴
    火山復明確結證：大仁街、永安街口原本舊的水銀燈還有亮時就又裝上新的，所
    以有一段期間新、舊水銀燈都有亮，後來有拆掉新的那個水銀燈，但現在新的水
    銀燈又裝上去也有亮，並將舊的水銀燈拆除等語明確（見本審卷一第三二○頁）
    ，益證本件工程驗收時系爭水銀燈具一組業已裝設完成。至前開法務部調查局等
    人員於八十六年五月二十九日至本件工程現場會勘時間，與本件工程先前驗收時
    間即八十五年九月十四日，已時隔逾八個月，則系爭燈具一組於此段期間內為何
    消失，可能之原因何止一端，或係案外人所為，惟尚不得僅憑嗣後於八十六年五
    月二十九日勘驗時欠缺系爭水銀燈具一組，即推認系爭水銀燈具一組於八十五年
    九月十四日驗收時即已短缺，而遽謂被告四人有共同涉犯經辦公用工程不法舞弊
    或行使公務員登載不實公文書之犯行。是被告前開所辯本件工程並無短少裝設系
    爭水銀燈具之情事等語，應堪採信。
　(三)本件工程之設計者即證人王宗彬固於偵查中證述：本件工程路燈之電纜線原則應
    予全部換新等語（見調查局卷一，八十六年七月十五日筆錄）。而依卷附法務部
    調查局等人員於八十六年五月二十九日及同年六月十八日至本件工程現場之會勘
    紀錄（見調查局卷一），固亦記載本件工程未施設電纜線之地點，包括第一重劃
    區○○○○○街四處、大同路二處、成功路一處，第二重劃區○○○○○街一處
    、大勇街一處、永安街四處、合作街一處，經實際丈量本件工程所施設之電纜線
    長度，第一重劃區部分長度為一九九五點六公尺，第二重劃區部分長度為五三九
    九點四公尺（見調查局卷一），而與合約書約定及工程結算表所載電纜線長度第
    一重劃區部分應為五九五○公尺、第二重劃區部分應為一一四二八公尺有短少之
    情形（詳前開標單中之估價單及工程結算表）。惟查，被告癸○○供述伊除依規
    定以抽驗方式依合約書上設計圖及竣工圖等所示內容驗收本件工程外，伊與被告
    丁○○並於驗收當晚有再度至本件工程現場開啟本件工程水銀燈具之開關，俾確
    認電纜線是否更新及水銀燈具是否會亮等語（見調查局卷一，八十六年七月十五
    日筆錄），核與證人林茂鏹於本院前審調查時證述：伊有要被告丁○○、癸○○
    應於晚上再看看本件工程夜間路燈是否會亮等語情節相符。而觀諸卷附本件工程
    設計圖之內容，僅劃出街道圖及電桿、水銀燈具之位置，並未載明應以如何方式
    施工裝設配接電纜線，且證人王宗彬於原審調查時亦證述：「（問：有電纜線配
    置圖附在上面（指設計圖）？）因地下線路不好，伊說明用架空方式換電纜線並
    附一份現場圖（即指設計圖）等語」（見原審卷第七八頁背面、七九頁），是本
    件工程合約書僅附有設計圖，並無另附電纜線之配置圖等其他圖示，甚為明確。
    又本件工程固應施用標準型水泥燈桿（約七公尺高）之電桿及十四平方公厘之電
    纜線，此觀前開標單中之估價單記載甚明，亦經被告四人供明在卷。惟在臺灣電
    力公司彰化區營業處服務之證人丙○○於本審結證：伊在電力公司工作二十幾年
    ，倘站在地面勘測電桿上之電纜線，很難區分十四與二十二公厘電纜線的粗細有
    所不同等語明確（見本審卷一第二三一頁）。又至本件工程現場會勘之調查局人
    員即證人庚○○於本審亦證述：電桿高度是七公尺即大約二樓高的高度，伊並沒
    有爬上去察看電纜線，就伊站在地面上察看，伊必須很仔細察看才能分出新或舊
    的電纜線，但因為不能確認，所以必須由彰化縣政府的人員協助察看等語（見本
    審卷一第二六九、二七一頁）。綜觀上情，本件工程設計圖並未記載電纜線應採
    如何架空連接等配置方式，且本件工程依規定亦得採抽驗方式辦理驗收有如前述
    ，而自地面上勘測約七公尺高之電桿電纜線，究係本件工程所採之十四平方公厘
    電纜線或係其他二十二平方公厘電纜線又有實際上之困難，則被告癸○○於本件
    工程驗收時，在本件工程圖說並未記載電纜線應以何方式連接配線之情形下，依
    合約書上之設計圖及竣工圖等所示內容，以抽驗方式自地面目測本件工程所更新
    之電纜線，且為求慎重，被告癸○○甚且於夜間開啟電源，至本件工程現場以電
    纜線有無正常通電之方式俾確認電纜線是否更新屬實，益證被告癸○○已在其能
    力、環境等範圍內進行本件工程之驗收，自無違於驗收作業程序規定之要求。依
    被告癸○○歷次供述固可認伊於八十五年九月五日本件工程驗收時，僅以目測及
    夜間開啟水銀燈具開關以確認電纜線是否抽換更新，並未逐一攀爬至電桿上勘測
    電纜線有無更新或以推輪等測量工具測量電纜線之實際長度，惟被告癸○○既已
    在其能力、環境等範圍內驗收本件工程，其主觀上自無不實驗收或將不實事項登
    載於其職務上所掌驗收紀錄及驗收證明書等公文書之犯意可言。至被告乙○○供
    稱：伊因永安街與合作街原本即裝設有電纜線，所以伊即使用原有電纜線，沒有
    重新再拉線云云。查被告丁○○固奉派為本件工程之監工，惟被告丁○○係擔任
    彰化縣政府地政科技士之職務，其業務自非僅專責本件工程之監工，且被告丁○○一再陳明伊於本件工程施工中常有至現場監工，伊去監工時有看至被告乙○○
    實際抽換新電纜線等語，與被告乙○○於偵查中明確供述：本件工程施工中監工
    人員即被告丁○○幾乎每一天都到現場等語互核情節相符（見調查局卷一），並
    參以本件工程圖說未明揭電纜線應以何方式連接配線，及被告丁○○於本件工程
    驗收當晚與被告癸○○再度至工程現場以電纜線有無正常通電之方式俾確認電纜
    線是否更新等情，益證被告丁○○主觀上已有盡其能力查核電纜線是否予以抽換
    更新之意，縱被告丁○○於監工時未逐一攀爬至電桿上檢測電纜線是否確已更新
    或實際丈量本件工程電纜線之總長度，而將合約書（標單中之估價單）所載電纜
    線總長度直接抄錄於工程結算明細表上，此一過程或有未洽之處，惟關於被告丁○○就本件電纜線之短少部分是否確有不實監工之犯意，依卷存證據尚無從得到
    已達無可懷疑之確信程度，基於無罪推定原則，自不能以被告乙○○倘果有未全
    部抽換更新電纜線之行為，即遽認被告丁○○主觀上有不實監工或將不實事項登
    載於其職務上所掌工程結算明細表及驗收證明書等公文書之犯意。
　(四)證人黃再瑞、劉益謙固於偵查、原審調查時證稱：伊等於八十六年五月二十四日
    有看到工程車載六支電桿，新埋設在育英街與永興街口、大勇街與永興街口等多
    處街口處云云（見調查局卷一、原審卷第七七頁背面至八○頁）。而依卷附法務
    部調查局等人員於八十六年五月二十九日至本件工程現場之會勘紀錄及證人黃再
    瑞提供之照片（見調查局卷一），固亦記載本件工程第二重劃區部分疑似補埋設
    之電桿（指支撐電桿），包括：育英街與永興街交叉口二支（即調查局卷二照片
    項目Ａ、Ｂ部分）、大仁街與永興街交叉口二支（即調查局卷二所附照片項目Ｃ
    、Ｄ部分）、大仁街與永安街交叉口一支並缺燈具（即調查局卷二照片項目第十
    至十一部分）、大勇街與永興街交叉口二支（即調查局卷二照片項目Ｅ、Ｆ部分
    ）、大勇街與大同路交叉口一支（即調查局卷二照片項目Ｇ部分）等情。惟查，
    位於大仁街與永安街口之電桿一支，於八十五年間即已裝設完成，業據證人賴火
    山陳明在卷，已如前述（見理由欄第四之(二)部分），足認此處街口之電桿並非於
    八十六年五月二十四日始第一次裝設。而上述其餘四處交叉路口，曾經行政院農
    業委員會林務局農林航空測量所於八十五年九月三十日攝製有航照圖，經本審函
    請該航空測量所（下簡稱航測所）判讀有無豎立電桿及支數，該所以九十一年五
    月一日九十一農測技字第○九一九一○○四九八號函復本審其判讀結果認為：「
    本案經檢視八十五年九月三十日拍攝之航空照片（編號：85p63～9555.9556），
　　除因大樓、車輛、陰影、遮擋無法判讀外，共發現有十支電桿，其配置情形如下
    ：(1)育英與永興街口：五支電桿；(2)大仁街與永興街口：二支電桿；(3)大勇街與
    永興街：一支電桿；(4)大勇街與大同路口：一支電桿」，並有航空照片二幀及該
    所繪製之草圖一紙附卷可稽（見本審卷二第一九三至一九五頁及附件袋）。另參
    以本審及本院前審至現場勘驗結果及本件工程之竣工圖內容（見本審卷二第二一
    ○至二三三頁、本院前審卷第一五二頁、偵查卷附件袋第二重劃區部分），可知
    本審勘驗時大勇街與永興街口之支撐電桿一支（即本審九十一年五月三十一日勘
    驗筆錄附件路口位置編號１之電桿，照片見本審卷二第二一七頁，此與前開調查
    局卷二照片項目Ｅ位置電桿同，本院前審亦同此認定）、大仁街與永興街口之支
    撐電桿一支（即本審前開勘驗筆錄附件路口位置編號６部分，照片見本審卷二第
    二二一、二二二、二二六、二二七頁，此與前開調查局卷二照片項目Ｃ位置電桿
    同，本院前審亦同此認定）、育英街與永興街口圍牆邊排水溝施工處（即本審前
    開勘驗筆錄附件路口位置編號10之部分，照片見本審卷二第二三三頁，本院前審
    亦認定此處本有挖掘圓洞痕跡），即係竣工圖所示大勇街與永興街口處、大仁街
    與永興街口處及育英街與永興街口處之支撐電桿，而前開竣工圖所示三處街口處
    之三支支撐電桿，亦與航測所依八十五年九月三十日拍攝航空照片繪製之草圖所
    示前開三處街口處電桿位置相符，足認前開三處街口之三支撐電桿於八十五年九
    月三十日即已存在，並非嗣於八十六年五月二十四日才第一次新埋設此三處街口
    之三支支撐電桿。至被告乙○○於偵查中固供稱伊於八十六年五月二十四係依被
    告己○○指示才第一次至前開四處街口處（指不包括大仁街與永安街口處電桿一
    支）新埋設電桿七支云云（見調查局卷一）。然查，前開系爭七支支撐電桿，依
    航測所判讀結果，除因大樓、車輛、陰影、遮擋無法判讀外，已足認至少有三支
    支撐電桿於八十五年九月三十日已裝設完成，已如前述。且參以被告己○○與乙○○簽立本件工程轉包契約時係被告己○○經營之彰化電氣水電行職員即證人陳
    幸岑於本院前審證述：本件工程是轉包給被告乙○○，轉包契約是伊做的，伊與
    被告乙○○簽約前已將彰化電氣水電行與彰化縣政府間本件工程之契約副本（含
    設計圖）一併交給被告乙○○供其估價等語（見本院前審卷第一一二至一一四頁
    ），從而，被告己○○將本件工程轉包於被告乙○○之契約內容，既包括裝設前
    開系爭七支支撐電桿，倘被告乙○○未看過本件工程之設計圖，或不知本件工程
    之施工項目，則被告乙○○如何估價並判斷施工成本俾決定是否與被告己○○簽
    立轉包契約？是被告乙○○供稱伊不知道本件工程伊承包部分之施工內容，伊純
    粹是依被告己○○之指示來施工，故伊在本件工程驗收前未裝設系爭七支支撐電
    桿，迄八十六年五月二十四日才第一次在前開四處街口新埋設系爭七支支撐電桿
    云云，顯與查得實證不符，委無可採。是證人黃再瑞、劉益謙前開證言，至多僅
    能證明被告乙○○確有於八十六年五月二十四日在前開四處街口埋設七支支撐電
    桿之行為，尚不得依此推認距當時逾八個月之八十五年九月十四日即本件工程驗
    收時，該七支支撐電桿不曾存在。至於前開系爭七支支撐電桿於此段期間內為何
    消失，可能之原因亦不止一端，或係案外人所為，自不得僅憑被告乙○○嗣於八
    十六年五月二十四日有再埋設七支支撐電桿之行為，即遽謂本件工程於八十五年
    九月十四日驗收時，該七支支撐電桿未曾裝設完成。是被告前開所辯本件工程並
    無短少裝設電桿之情事等語，自堪採信。
五、綜核上情，本件工程前開系爭之電桿及水銀燈具，於八十五年九月十四日驗收時
    均無短少之情事，至電纜線實際施工之長度，固較本件工程估價單、工程結算明
    細表上所載長度確有短差，然此或肇因設計圖未詳載電纜線之連接配線方式所致
    ，或肇因監工及驗收有實際困難所致，惟尚不能依此即逕謂被告丁○○、癸○○
    有故意不實監工或驗收之行為，均如前述。本案公務員被告丁○○與癸○○既無
    故意不實監工或驗收之行為，自亦無故意將不實之事項登載於職務上所掌之工程
    結算表、驗收紀錄、驗收證明書等公文書並予行使之行為，是不具公務員身分之
    被告己○○、乙○○，亦無與被告丁○○、癸○○共同涉犯前開犯行可言。此外
    ，本案復查無具體積極事證足資證明被告四人確有公訴意旨所指之犯行，原審認
    被告四人共同涉犯經辦公用工程浮報價額、數量貪污舞弊及行使公務員登載不實
    公文書之罪，自有未洽，應予撤銷改判，並諭知無罪判決。
據上論斷，應依刑事訴訟法第三百六十九條第一項前段、第三百六十四條、第三百零
一條第一項，判決如主文。
本案經檢察官辛○○到庭執行職務。
中      華      民      國　    九十一     年     七      月     三 　　日
                                臺灣高等法院臺中分院刑事第五庭
                                      審判長法　官  袁　從　楨
                                      　　　法  官  胡  森  田
                                      　　　法  官  姚  勳  昌
右正本證明與原本無異。
檢察官得上訴。
如不服本判決應於收受送達後十日內向本院提出上訴書狀，其未敘述上訴之理由者並
得於提起上訴後十日內向本院補提理由書（均須按他造當事人之人數附繕本）。
　　　　　　　　　　　　　　　　　　　　　　書記官  江  玉  萍
中      華      民      國　    九十一     年     七      月     四 　　日
                                                                        Ｒ
